臺灣臺南地方法院民事裁定
111年度消債更字第30號
聲  請  人
即債 務 人  鄭惠娟  


代  理  人  蘇暉律師（法律扶助）
上列聲請人依消費者債務清理條例聲請更生事件，本院裁定如下
：
    主  文
債務人鄭惠娟自民國111年5月27日下午5時起開始更生程序，並
命司法事務官進行本件更生程序。
    理  由
一、按債務人不能清償債務或有不能清償之虞者，且無擔保或無
    優先權之本金及利息債務總額未逾新臺幣（下同）1,200萬
    元者，於法院裁定開始清算程序或宣告破產前，得向法院聲
    請更生；債務人對於金融機構負債務者，在聲請更生或清算
    前，應向最大債權金融機構請求協商債務清償方案，或向其
    住、居所地之法院或鄉、鎮、市、區調解委員會聲請債務清
    理之調解，消費者債務清理條例（下稱消債條例）第3條、
    第42條第1項及第151條第1項分別定有明文。
二、本件聲請意旨略以：聲請人積欠無擔保或無優先權之債務總
    額約為147萬8,222元，為清理債務，依消債條例第151條規
    定，於民國110年12月8日向本院聲請與最大債權金融機構台
    新國際商業銀行股份有限公司（下稱台新銀行）為債務調解
    ，惟因聲請人之收入扣除必要支出後，無力償還所欠債務，
    致該次調解並未成立。又聲請人無擔保或無優先權之本金及
    利息債務總額未逾1,200萬元，復未經法院裁定開始清算程
    序或宣告破產，亦無依消債條例或破產法之規定而受刑之宣
    告。為此，爰依消債條例規定聲請准依更生程序清理債務等
    語。
三、經查：
  ㈠聲請人主張其為一般消費者，5年內未從事小規模營業，現積
    欠無擔保或無優先權之本金及利息債務總額未逾1,200萬元
    ，聲請人已於110年12月間聲請與最大債權金融機構台新銀
    行為債務清理之前置調解，前置調解未成立等情，有聲請人
    提出財團法人金融聯合徵信中心查詢當事人綜合信用報告回
    覆書、債權人清冊及調解不成立證明書等件為憑（見南司消
    債調卷第25至30頁；消債更卷第33、41、103至107頁），是
    聲請人主張其所積欠無擔保或無優先權之本金及利息債務總
    額未逾1,200萬元，並曾踐行前置調解程序而調解不成立等
    事實，應堪認定。
　㈡而依據台新銀行、台北富邦商業銀行股份有限公司、凱基商
    業銀行股份有限公司及中國信託商業銀行股份有限公司陳報
    聲請人積欠債務金額分別為234萬2,475元、29萬713元、91
    萬5,328元及16萬1,270元（見南司消債調卷第57頁；消債更
    卷第71至85、89至99頁），是聲請人之債務總額應為370萬9
    ,786元（計算式：234萬2,475元＋29萬713元＋91萬5,328元＋1
    6萬1,270元＝370萬9,786元）。
　㈢聲請人稱目前受雇於陳信安，擔任理貨員，每月收入約2萬1,
    000元，並提出在職證明書、110年9月至111年1月之薪資袋
    （消債更卷第127至133頁）附卷為憑。而聲請人108、109年
    度查無所得申報，有聲請人提出之108、109年度綜合所得稅
    各類所得資料清單（見南司消債調卷第33至35頁）在卷可佐
    。此外，查無其他證據資料證明聲請人尚有其主張收入以外
    之所得，是聲請人每月收入應為2萬1,000元，並以此金額作
    為償債能力之計算基礎。又聲請人名下有2,267元之存款以
    及三商美邦人壽保單2份（保單解約共計2萬6,220元）、國
    泰人壽保單1份（無解約金），有全國財產稅總歸戶財產查
    詢清單、合作金庫銀行存款存摺封面及內頁資料、臺灣銀行
    存款存摺封面及內頁資料、南市區漁會信用部活期儲蓄存款
    存摺封面及內頁資料、三商美邦人壽保險股份有限公司保單
    面頁及批註冊、國泰人壽保費明細表、三商美邦人壽保險股
    份有限公司111年4月13日(111)三法字第00677號函及國泰人
    壽保險股份有限公司111年4月29日國壽字第1110041197號函
    （南司消債調卷第31頁；消債更卷第109至117、135至138、
    155、161至165頁）附卷可稽，堪認屬實。
　㈣按債務人必要生活費用，以最近1年衛生福利部或直轄市政府
    所公告當地區每人每月最低生活費1.2倍定之；受扶養者之
    必要生活費用，準用第1項規定計算基準數額，並依債務人
    依法應負擔扶養義務之比例認定之，消債條例第64條之2第1
    項及第2項分別定有明文。而最近1年衛生福利部所公告之臺
    南市每人每月最低生活費為1萬4,230元，以1.2倍計算應為1
    萬7,076元，而聲請人所陳之每月生活費用為1萬2,310元（
    計算式：膳食費7,000元＋交通費1,000元＋漁健保費1,512元＋
    通信費1,298元＋水電瓦斯費1,500元＝1萬2,310元，消債更卷
    第25頁），未逾前揭最低生活標準，應屬可採。又聲請人之
    之女兒為95年出生，現約15餘歲，應認有受扶養之必要，而
    其生活費標準亦應以上開最低生活費標準為限，再以聲請人
    應負擔扶養義務比例認定（該名子女應由父母2人共同扶養
    ，聲請人應負擔2分之1，戶籍謄本見消債更卷第17頁），聲
    請人每月扶養女兒之撫養費應以8,538元為上限【計算式：1
    7,076元÷2人＝8,538元，元以下四捨五入】，而聲請人所陳
    之扶養費用為7,500元，未逾此範圍，應屬可採。是以，聲
    請人每月必要生活費用應為1萬9,810元（計算式：1萬2,310
    元＋7,500元＝1萬9,810元）。
  ㈤綜上，聲請人每月工作收入2萬1,000元，扣除聲請人每月必
    要生活費用1萬9,810元後僅餘1,190元（計算式：2萬1,000
    元－1萬9,810元＝1,190元），已不足支付最大債權銀行所提
    出「分180期、每月償還5,667元」之清償方案（消債更卷第
    87頁），縱使考量聲請人上述之保單解約金以及存款，亦顯
    不足以償還債務總額370萬9,786元，堪認聲請人確已達不能
    清償債務之程度，自有藉助更生制度調整其與債權人間之權
    利義務關係，重建其經濟生活之必要。
四、綜上所述，聲請人僅係一般消費者，積欠之無擔保或無優先
    權之本金及利息債務總額在1,200萬元以下，並曾與最大債
    權金融機構台新銀行為債務清償方案之調解，惟調解不成立
    ，且未經法院裁定開始清算程序或宣告破產，亦無依消債條
    例或破產法之規定而受刑之宣告之情，有本院消債事件查詢
    作業紀錄、臺灣高等法院被告前案紀錄表（見消債更卷第45
    至47頁）在卷可憑，又查無消債條例第6條第3項、第8條或
    第46條各款所定駁回更生聲請之事由存在，則聲請人聲請更
    生，應予准許。
五、末按，法院開始更生程序之裁定，應載明其年、月、日、時
    ，並即時發生效力；法院裁定開始更生或清算程序後，得命
    司法事務官進行更生或清算程序，必要時得選任律師、會計
    師或其他適當之自然人或法人一人為監督人或管理人，消債
    條例第45條第1項、第16條第1項定有明文。本件既准予更生
    ，爰依前開規定，裁定如主文所示。　　　
中　　華　　民　　國　　111 　年　　5  　月　　27　 　日
                       消債第四庭   法　官　廖建瑋
以上正本係照原本作成。
本裁定不得抗告。
本裁定已於民國111年5月27日下午5時公告。
中　　華　　民　　國　　111 　年　　5  　月　　27　 　日
                                    書記官　鄭梅君